【裁判字號】    95,訴,1823
【裁判日期】    950816
【裁判案由】    公共危險
【裁判全文】
臺灣臺中地方法院刑事判決              95年度訴字第1823號
公  訴  人  臺灣臺中地方法院檢察署檢察官
被      告  乙○○
上列被告因公共危險案件，經檢察官提起公訴（九十四年度偵字
第一八三一九號），被告於準備程序就被訴事實為有罪之陳述，
本院合議庭裁定由受命法官獨任進行簡式審判程序，並予判決如
下：
    主    文
乙○○服用酒類，不能安全駕駛動力交通工具而駕駛，處有期徒
刑肆月，如易科罰金，以銀元佰元即新臺幣玖佰元折算壹日。
又駕駛動力交通工具肇事，致人受傷而逃逸，處有期徒刑陸月，
如易科罰金，以銀元佰元即新臺幣玖佰元折算壹日。應執行有
期徒刑捌月，如易科罰金，以銀元佰元即新臺幣玖佰元折算壹
日，緩刑年。
    犯罪事實
一、乙○○前無不法犯罪前科紀錄，素行尚佳，其於民國九十四
    年十一月七日凌晨零時至零時三十分許，在臺中縣清水鎮友
    人家中飲用啤酒後，已達不能安全駕駛動力交通工具之程度
    ，仍於同日凌晨一時二十分許酒後駕駛車牌號碼四四八八－
    ＪＶ號自用小貨車，沿臺中縣沙鹿鎮○○路由北往南行駛，
    迄行至臺中縣沙鹿鎮○○路五七九號前時，其本應注意車前
    狀況，隨時採取必要之安全措施，而依當時天候晴、夜間有
    照明、路面乾燥無缺陷、道路無障礙物、視距良好等情形，
    並無不能注意之特別情事，竟仍疏未注意前方車輛動態而貿
    然行駛，適有甲○○騎乘車牌號碼Ｆ八Ｒ－九七０號重型機
    車，與乙○○同向於乙○○所駕自用小貨車前方行駛，迨乙
    ○○追及見狀業已煞避不及，致其所駕自用小貨車前車頭撞
    擊甲○○所騎乘重型機車之後車尾，甲○○因此撞擊，致人
    車倒地而受有多處擦傷及右側肩峰關節脫臼之傷害（過失傷
    害部分未據甲○○提出告訴）。乙○○明知其已肇事致人受
    傷，係依法負有救助義務之人，理應將甲○○送醫救治，或
    為適當之保護處置，惟其竟置甲○○傷勢於不理，不為必要
    之安全救護行為，旋即另基於肇事逃逸之故意，駕車逕行駛
    離現場而逃逸。嗣因員警經目擊民眾張國進之舉報而前往現
    場處理，旋並於臺中市西屯區○○區○○路路旁攔停乙○○
    所駕駛之前揭自用小貨車而予以逮捕，員警且於同日凌晨二
    時十八分許，對乙○○進行酒精濃度測試，測得其呼氣所含
    酒精濃度值達每公升一‧一四毫克，始進而查悉上情。
二、案經臺中縣警察局清水分局報請臺灣臺中地方法院檢察署檢
    察官偵查起訴。
    理    由
一、訊據被告乙○○對於上開酒醉駕車及肇事逃逸等情均供認不
    諱，其酒醉駕車部分，復有酒精測定紀錄表、刑法第一百八
    十五條之三案件測試觀察職務報告各一紙在卷足資佐憑（見
    警卷第一七頁至第一八頁）。又被告所坦陳之其駕駛前開自
    用小貨車，疏未注意車前狀況，而自後追撞被害人甲○○所
    騎乘之重型機車，導致被害人人車倒地，受有多處擦傷及右
    側肩峰關節脫臼之傷害，被告並未下車為必要救護行為，竟
    肇事逃逸等情，亦核與被害人於警詢中指述之情節大致相符
    （見警卷第四頁至第五頁），復有道路交通事故調查報告表
    （一）、（二）、道路交通事故現場圖現場及童綜合醫院九
    十五年五月十八日（九五）童醫字第０五九三號函各一份、
    照片八張在卷可稽（見警卷第一０頁至第一六頁，偵查卷第
    二九頁），是被告前揭自白，核與客觀事實相符，堪予採信
    。準此，本件事證已臻明確，被告犯行均洵堪認定。
二、被告乙○○行為後，刑法及刑法施行法業於九十四年二月二
    日經總統以華總一義字第０九四０００一四九０一號令修正
    公布，並於九十五年七月一日施行。按行為後法律有變更者
    ，適用行為時之法律，但行為後之法律有利於行為人者，適
    用最有利於行為人之法律，現行刑法第二條第一項定有明文
    。此條規定乃與刑法第一條罪刑法定主義契合，而貫徹法律
    禁止溯及既往原則，係規範行為後法律變更所生新舊法律比
    較適用之準據法，是刑法第二條本身雖經修正，但刑法第二
    條既屬適用法律之準據法，本身尚無比較新舊法之問題，應
    一律適用裁判時之現行刑法第二條規定以決定適用之刑罰法
    律，先予辨明。又以本次刑法修正之比較新舊法，應就罪刑
    有關之共犯、未遂犯、想像競合犯、牽連犯、連續犯、結合
    犯，以及累犯加重、自首減輕暨其他法定加減原因（如身分
    加減）與加減例等一切情形，本於統一性及整體性原則，綜
    其全部罪刑之結果而為比較，亦有最高法院九十五年度第八
    次刑庭會議決議可資參照。是按：
（一）刑法第一百八十五條之三之公共危險罪，法定刑得科銀元
      三萬元以下罰金，據修正後刑法施行法增訂第一條之一：
      「中華民國九十四年一月七日刑法修正施行後，刑法分則
      編所定罰金之貨幣單位為新臺幣。九十四年一月七日刑法
      修正時，刑法分則編未修正之條文定有罰金者，自九十四
      年一月七日刑法修正施行後，就其所定數額提高為三十倍
      。但七十二年六月二十六日至九十四年一月七日新增或修
      正之條文，就其所定數額提高為三倍」及刑法第三十三條
      第五款修正為：「主刑之種類如下：五、罰金：新臺幣一
      千元以上，以百元計算之」等規定，因刑法一百八十五條
      之三係於八十八年四月二十一日增訂公布，是依修正後之
      法律，刑法第一百八十五條之三之公共危險罪所得科處之
      罰金刑最高為新臺幣九萬元（三萬元三）、最低為新臺
      幣一千元；然依被告乙○○行為時之刑罰法律，即刑法第
      三十三條第五款規定之罰金最低額一元計算，該罪之罰金
      刑最高為銀元三萬元，最低額為銀元一元，若換算為新臺
      幣，最高額雖與新法同為新臺幣九萬元，然最低額僅為新
      臺幣三元。因此，比較上述修正前、後之刑罰法律，自應
      以被告行為時關於科處罰金刑之法律較有利於被告。
（二）再被告乙○○於犯罪時之刑法第四十一條第一項前段規定
      ：「犯最重本刑為五年以下有期徒刑以下之刑之罪，而受
      六個月以下有期徒刑或拘役之宣告，因身體、教育、職業
      、家庭之關係或其他正當事由，執行顯有困難者，得以一
      元以上三元以下折算一日，易科罰金。」又被告行為時之
      易科罰金折算標準，修正前罰金罰鍰提高標準條例第二條
      （現已刪除）規定，就其原定數額提高為一百倍折算一日
      ，則本件被告行為時之易科罰金折算標準，最高應以銀元
      三百元折算一日，經折算為新臺幣後，應以新臺幣九百元
      折算為一日。惟九十五年七月一日修正公布施行之刑法第
      四十一條第一項前段則規定：「犯最重本刑為五年以下有
      期徒刑以下之刑之罪，而受六個月以下有期徒刑或拘役之
      宣告者，得以新臺幣一千元、二千元或三千元折算一日，
      易科罰金。」比較修正前後之易科罰金折算標準，以九十
      五年七月一日修正公布施行前之規定，較有利於被告，則
      依刑法第二條第一項前段，自應適用修正前刑法第四十一
      條第一項前段之規定，就被告所處有期徒刑定其易科罰金
      之折算標準。
（三）被告乙○○行為時，刑法第五十一條原規定：「數罪併罰
      ，分別宣告其罪之刑，依左列各款定其應執行者：」，其
      中第五款規定：「宣告多數有期徒刑者，於各刑中之最長
      期以上，各刑合併之刑期以下，定其刑期。但不得逾二十
      年。」，修正後刑法第五十一條第五款規定：「宣告多數
      有期徒刑者，於各刑中之最長期以上，各刑合併之刑期以
      下，定其刑期。但不得逾三十年。」比較結果，修正前之
      刑法較有利於行為人，依刑法第二條第一項前段之規定，
      仍應依修正前刑法定其應執行之刑。
（四）綜合上述各條文修正前、後之比較，揆諸前揭最高法院決
      議及修正後刑法第二條第一項前段、但書規定之「從舊從
      輕」原則，因被告乙○○所犯刑法第一百八十五條之三酒
      後駕車犯行部分，依修正前刑法第三十三條第五款規定，
      其法定得予科處之罰金刑最低額度較低，且依修正前刑法
      第四十一條第一項前段規定，其所犯二罪所宣告有期徒刑
      易科罰金之折算標準額度亦較低，另被告所犯二罪，依修
      正前第五十一條規定定其應執行刑對被告亦較為有利，綜
      其全部罪刑之比較，自應一體適用被告行為時之法律，即
      修正前刑法之相關規定及修正前罰金罰鍰提高標準條例第
      二條規定，予以論處。
三、核被告乙○○所為，係犯刑法第一百八十五條之三服用酒類
    不能安全駕駛動力交通工具而駕駛罪及同法第一百八十五條
    之四之駕駛動力交通工具肇事致人受傷而逃逸罪。被告所犯
    上開二罪間，犯意各別，行為互殊，應依修正前刑法第五十
    一條第五款規定予以分論併罰。爰審酌被告酒醉上路，其違
    規行為對於道路交通安全造成相當危害，益見其漠視其他用
    路人之生命、安全、財產權益，且其肇事致被害人受傷後，
    未予救護即行逃逸，對被害人甲○○生命、身體所生危害程
    度，兼衡酌被害人所受傷勢尚非嚴重，且被告事後已為被害
    人支付若干醫療費用，有其提出之童綜合醫院醫療費用明細
    表及收據三紙可憑（見本院卷第二三頁至第二四頁），暨被
    告犯後坦承全數犯行之犯罪後態度等一切情狀，分別量處如
    主文所示之刑，並定其應執行之刑及均依修正前刑法第四十
    一條第一項前段之規定諭知易科罰金之折算標準（九十五年
    七月一日修正公布施行之刑法第四十一條第二項固然規定：
    「前項規定於數罪併罰，其應執行之刑未逾六月者，亦適用
    之」，惟依刑法施行法第三條之一第三項：「於九十四年一
    月七日刑法修正施行前犯併合處罰數罪中之一罪，且該數罪
    均符合第四十一條第一項得易科罰金之規定者，適用九十年
    一月四日修正之刑法第四十一條第二項規定」，本件被告經
    定執行刑為有期徒刑八月，仍得依照修正前刑法第四十一條
    第二項諭知易科罰金之折算標準）。末查，被告前未曾因故
    意犯罪受有期徒刑以上刑之宣告，此有臺灣高等法院被告前
    案紀錄表在卷可按，被告為本件犯行固值非難，然被害人受
    傷程度並非深重，被告因一時失慮，而罹刑典，事後已坦認
    一切犯罪，並已代被害人支付若干醫療費用，以金錢稍事賠
    償被害人之損失，亦見前述，顯見被告深刻之悔意，其經此
    偵審程序及有期徒刑之宣告後，應能知所警惕而信無再犯之
    虞，本院因認對其所宣告之刑，以暫不執行為適當，爰併予
    宣告緩刑三年，用啟自新（緩刑規定應無新舊法比較問題，
    刑法第二條第一項所能處理之問題，僅限於行為可罰性的法
    律規範變更適用關係，緩刑規定此種刑之宣告規範發生變更
    時，其適用關係必須是以裁判時之法律為準，最高法院九十
    五年度第八次刑事庭會議決議參照）。
據上論斷，應依刑事訴訟法第二百七十三條之一第一項、第二百
九十九條第一項前段，刑法第二條第一項前段、第一百八十五條
之三、第一百八十五條之四、第七十四條第一項第一款，修正前
刑法第四十一條第一項前段、第二項、第五十一條第五款，刑法
施行法第三條之一第三項，修正前罰金罰鍰提高標準條例第二條
，現行法規所定貨幣單位折算新臺幣標準條例第二條，判決如主
文。
本案經檢察官陳幸敏到庭執行職務。
中    華    民    國    95    年    8     月    16    日
                  刑事第四庭  法  官  陳思成
上正本證明與原本無異。
如不服本判決，應於送達後十日內向本院提出上訴狀（須附繕本
），上訴於臺灣高等法院臺中分院。
                              書記官  王嘉麒
中    華    民    國    95    年    8     月    16    日
附錄論罪科刑法條
刑法第一百八十五條之三
服用毒品、麻醉藥品、酒類或其他相類之物，不能安全駕駛動力
交通工具而駕駛者，處一年以下有期徒刑、拘役或三萬元以下罰
金。
刑法第一百八十五條之四
駕駛動力交通工具肇事，致人死傷而逃逸者，處六月以上五年以
下有期徒刑。


司法院資訊處製作；財團法人民間司法改革基金會備份。
